【裁判字號】    99,交易,48
【裁判日期】    990212
【裁判案由】    過失傷害
【裁判全文】
臺灣板橋地方法院刑事判決              99年度交易字第48號
公  訴  人  臺灣板橋地方法院檢察署檢察官
被      告  乙○○
上列被告因過失傷害案件，經檢察官提起公訴（98年度調偵字第
2136號），本院判決如下：
    主  文
乙○○因過失傷害人，處拘役貳拾日，如易科罰金，以新臺幣壹
仟元折算壹日。
    事  實
一、乙○○於民國98年7 月9 日上午8 時50分許，駕駛車牌號碼
    FA-0235 號自用小客車，沿臺北縣板橋市○○路往縣民大道
    方向行駛，行經環河路編號第211377號燈桿前方路面繪有分
    向限制線（即雙黃實線）之路旁時欲迴轉，本應注意在劃有
    分向限制線之路段不得迴車，且汽車迴車前應看清無來往車
    輛，當時天候晴、路面乾燥無缺陷或障礙物，視距良好，依
    乙○○之智識程度及當時情況均無不能注意之情事，竟疏未
    注意，貿然跨越分向限制線迴轉，適同向車道後方有甲○○
    （起訴書誤載為吳伯翰）騎乘車牌號碼376-EGN 號普通重型
    機車以時速約60、70公里之速度，超速直行而來（該路段限
    速50公里），甲○○見狀煞車不及而人車倒地，該機車往前
    滑行並撞擊上開小客車之左側駕駛座車門位置，甲○○因此
    受有右髖部擦傷及挫傷、左胸、左肘、左前臂、右手、右小
    腿擦傷等傷害。乙○○肇事後，於有偵查犯罪職權之機關及
    公務員發覺其犯罪前，留在現場，並向據報前往現場處理之
    警員表明為肇事者並接受裁判。
二、案經甲○○訴由臺北縣政府警察局板橋分局報請臺灣板橋地
    方法院檢察署檢察官偵查起訴。
    理  由
一、證據能力部分：
  (一)、按被告以外之人於審判外之言詞或書面陳述，除法律有規
      定者外，不得作為證據，刑事訴訟法第159 條第1 項定有
      明文，此乃傳聞證據之法則。次按傳聞法則之重要理論依
      據，在於傳聞證據未經當事人之反對詰問予以核實，乃予
      排斥，惟若當事人已放棄對原供述人之反對詰問權，於法
      院審判時表明同意該等傳聞證據可作為證據，基於證據資
      料愈豐富，愈有助於真實發現之理念，並貫徹刑事訴訟法
      修法加重當事人進行主義之精神，確認當事人對於證據能
      力有處分權之制度，傳聞證據經當事人同意作為證據，法
      院認為適當者，亦得為證據。另當事人於調查證據時，對
      於傳聞證據表示「沒有意見」，而未於言詞辯論終結前聲
      明異議，應視為已有將該等傳聞證據採為證據之同意，此
      刑事訴訟法第159 條之5 規定甚明。
  (二)、查被告於本院審理時已表明對於下列被告以外之人於審判
      外之書面陳述之證據能力均無意見，依刑事訴訟法第159
      條之5 第2 項規定，視為被告於審判程序已同意作為證據
      ，本院審酌該書面陳述均非違法取得，亦無證明力明顯過
      低之情形，均得採為證據。
二、實體部分：
  (一)、訊據被告乙○○於本院審理時坦承：伊駕駛上開小客車於
      前揭路面繪有分向限制線之路段迴轉時，後方騎乘機車之
      甲○○超速駕駛因煞車不及，致人車倒地，該機車往前滑
      行並撞擊上開小客車之左側駕駛座車門位置，伊願意承認
      駕車有過失等情在卷，又上揭車禍之事實亦據證人甲○○
      於本院審理時具結證述明確，並有道路交通事故現場圖、
      道路交通事故調查報告表(一)(二)各1 紙、肇事現場及車輛照
      片共14張附卷可稽（見98年度偵字第24147 號偵卷第12至
      14頁、第40至46頁），堪認被告確有於上揭時地駕駛小客
      車，疏未注意同向後方由甲○○騎乘之機車，即貿然跨越
      分向限制線迴轉，致甲○○煞車不及而人車倒地。按汽車
      在劃有分向限制線之路段，不得迴車；且汽車迴車前，應
      看清無來往車輛，始得迴轉；道路交通安全規則第106 條
      第2 款、第5 款定有明文。被告駕駛車輛本應注意遵守上
      開規定，且依卷附道路交通事故調查報告表(一)及肇事現場
      照片所示（見98年度偵字第24147 號偵卷第13、40、41頁
      ），本件車禍發生時天候晴，路面乾燥無缺陷或障礙物，
      視距良好，依被告之智識程度及當時情形，均無不能注意
      之情事，被告疏未注意禮讓後方由甲○○騎乘之機車先行
      ，即貿然於劃有分向限制線之路段迴轉，致甲○○因超速
      行駛見狀煞車不及而人車倒地，該機車往前滑行並撞擊上
      開小客車之左側駕駛座車門位置，被告之駕車行為顯有過
      失；本件車禍經臺灣省臺北縣區車輛行車事故鑑定委員會
      鑑定結果，亦認定被告駕駛自用小客車跨越分向限制線迴
      轉未讓直行車先行為肇事主因，甲○○駕駛普通重型機車
      超速行駛致煞車不及為肇事次因，有該委員會98年12月16
      日北縣鑑字第981590號鑑定意見書1 份在卷可參（見98年
      度調偵字第2136號偵卷第5、6 頁）。又被害人甲○○因
      上揭事故倒地受傷，旋送亞東紀念醫院急診治療，當日經
      醫師診斷結果甲○○受有右髖部擦傷及挫傷、左胸、左肘
      、左前臂、右手、右小腿擦傷等傷害，亦有亞東紀念醫院
      診斷證明書1 份附卷可憑（見98年度偵字第24147 號偵卷
      第10頁），是被害人甲○○所受上開傷勢與被告之過失行
      為間，具有相當因果關係。綜上所述，本案事證明確，被
      告之犯行應堪認定。
  (二)、核被告因駕車過失致甲○○受傷之行為，係犯刑法第284
      條第1 項前段之過失傷害罪。又被告肇事後，於其犯罪未
      經有偵查犯罪職權之機關及公務員發覺前，即向前往現場
      處理之警員坦承肇事並接受裁判，有臺北縣政府警察局板
      橋分局道路交通事故肇事人自首情形記錄表1 紙在卷可考
      （見98年度偵字第24147 號偵卷第19頁），被告符合自首
      之要件，爰依刑法第62條前段規定減輕其刑。爰審酌被告
      之智識程度、其未注意後方車輛即貿然於劃有分向限制線
      之路段迴車之過失情節，及被害人甲○○超速行駛亦與有
      過失，兼衡甲○○所受之傷勢，暨被告犯後坦承駕車有過
      失，惟迄未能與被害人達成民事和解並賠償損害等一切情
      狀，量處如主文所示之刑，並諭知如易科罰金之折算標準
      。
據上論斷，應依刑事訴訟法第299 條第1 項前段，刑法第284 條
第1 項前段、第62條前段、第41條第1 項前段，刑法施行法第1
條之1 第1 項、第2 項前段，判決如主文。
本案經檢察官黃嘉妮到庭執行職務。
中    華    民    國    99    年    2     月    12    日
                    交通法庭    法  官  樊季康
上列正本證明與原本無異。
如不服本判決，應於判決送達後10日內敘明上訴理由，向本院提
出上訴狀 (應附繕本) ，上訴於臺灣高等法院。其未敘述上訴理
由者，應於上訴期間屆滿後20日內向本院補提理由書「切勿逕送
上級法院」。
                                書記官  陳秀慧
中    華    民    國    99    年    2     月    12    日
附錄本案論罪科刑法條全文：
刑法第284 條
因過失傷害人者，處六月以下有期徒刑、拘役或五百元以下罰金
。致重傷者，處一年以下有期徒刑、拘役或五百元下罰金。
從事業務之人，因業務上之過失傷害人者，處一年以下有期徒刑
、拘役或一千元以下罰金。致重傷者，處三年以下有期徒刑、拘
役或二千元以下罰金。

司法院資訊處製作；財團法人民間司法改革基金會備份。
